【裁判字號】    92,台上,2785
【裁判日期】    920522
【裁判案由】    違反毒品危害防制條例
【裁判全文】
最高法院刑事判決                              九十二年度台上字第二七八五號
    上  訴  人  甲○○
    選任辯護人  吳秀菊律師
右上訴人因違反毒品危害防制條例案件，不服台灣高等法院中華民國九十二年二月二
十五日第二審判決（九十年度上訴字第二六四０號，起訴案號：台灣新竹地方法院檢
察署八十九年度偵字第三二六０號），提起上訴，本院判決如左：
    主  文
上訴駁回。
    理  由
壹、轉讓及販賣第二級毒品部分：
本件原判決認定上訴人甲○○基於概括之犯意，自民國八十八年十一月間某日起，至
八十九年五月間某日止，在新竹縣新豐鄉道○街一二六巷十三之三號江源富住處，及
新竹市○○街五十六號二樓之二租屋處，多次轉讓第二級毒品安非他命予江源富吸用
。嗣又於八十九年三月十五日後之某日，基於營利之概括犯意，以每兩新台幣（下同
）一萬元至二萬元之價格，向某不詳姓名之人販入安非他命並分裝成小包後，於同年
四、五月間，在前揭租屋處內及外面，分別以每公克一千元之價格，先後販賣安非他
命予李明珠（下或稱李女）各一次，計得款二千元。嗣經警方於同年六月八日下午二
時三十分許，在上開租屋處查獲安非他命（淨重共四百四十點八三公克），及其所有
供分裝安非他命用之磅秤一台及空分裝袋七大包等情。因而撤銷第一審關於上訴人部
分之判決，改判論處上訴人連續轉讓第二級毒品（累犯），及連續販賣第二級毒品（
非累犯）罪刑。已敘明右揭轉讓及販賣安非他命之事實，業據證人江源富、李明珠分
別證述在卷；上訴人亦坦承有多次轉讓安非他命予江源富之事實不諱，並有警方在上
訴人前揭租住處客廳辦公桌內查獲之結晶粉末（即安非他命）、磅秤一台及分裝袋七
大包扣案可資佐證。而上述結晶粉末經送請法務部調查局鑑定結果，其成分確係安非
他命無訛，淨重共四四０．八三公克，有該局鑑定通知書一份在卷可稽。上訴人雖否
認販賣安非他命，辯稱李明珠因挾怨而誣稱向伊購買安非他命云云。然查扣案之安非
他命係在被告租住處查獲，而其淨重多達四四０．八三公克，顯逾上訴人自行施用所
需；況該等安非他命若僅係供上訴人本人或轉讓予江某施用，則其何須自備磅秤及分
裝袋？足認證人李明珠所述向上訴人購買安非他命一節，應屬實情。上訴人空言否認
，自難憑採。又販賣安非他命之刑罰甚重，若非有利可圖，衡情上訴人應無甘冒風險
販賣予李女之理，足見其應係基於營利之意圖而販賣無疑。又上訴人係自八十九年三
月十五日起承租上述房屋，而上開安非他命係警方在該租屋處查獲，復不能證明上訴
人於租屋前已販入該安非他命，自應認該等安非他命係上訴人於租屋後始行販入。至
證人李明珠於原審雖翻稱：因警察稱上訴人說房子是伊租的，伊一時氣憤之下才說向
上訴人買過二次安非他命云云。惟查李明珠不僅於警詢時為上揭供證，其於第一審亦
明確指證有向上訴人購買安非他命之事實，故其前開翻異之詞，顯不足採信。另證人
鄭安伸雖證稱：李明珠曾叫伊去教訓上訴人云云。惟李女於原審已否認上情，且李女
與上訴人之間並無深仇大恨，其何須找人教訓上訴人？因認鄭某所述亦不足資為上訴
人有利之認定。此外，上訴人雖曾供出駱榮俊販賣安非他命，而駱某事後亦被警方查
獲。然查上訴人於第一審係供稱其安非他命來源係曾愛卿提供的等語；而曾女迄未破
獲，自不能依毒品危害防制條例第十七條之規定減刑。為其所憑之證據及認定之理由
。並以上訴人所辯如何係卸責之詞，而不足以採信，以及證人李明珠事後翻異之詞暨
鄭安伸所述，如何亦不足採為有利之認定，均依據卷內資料於理由內一一詳加論敘及
指駁。核其所為之論斷，俱與卷內資料相符，從形式上觀察，原判決並無調查未盡、
理由不備等違背法令之情形。上訴意旨略以：原判決未詳查事證，徒依李明珠挾怨誣
陷之詞，遽認伊有販賣安非他命之事實，自屬不當。又扣案之安非他命係高培焜所有
，並非伊所有，原判決未憑證據，竟認係伊向不詳姓名之人所販入，亦有不合。再警
方因伊供出安非他命為高培焜所有，而破獲高某之下游駱榮俊販毒案，原審未依法減
刑，亦有違誤云云。惟查證據之取捨及事實之認定，均為事實審法院之職權，倘其採
證認事並未違反證據法則，自不得任意指為違法。查原判決依據證人李明珠之指證，
以及警方在上訴人租住處查扣之安非他命暨磅秤、分裝袋等證物，並參酌查扣安非他
命之數量甚鉅，顯逾上訴人自行施用所需等情，因認上訴人有販入上述安非他命及販
賣予李女之犯行，已詳敘其所憑之證據及理由。且原判決對於李女所為不利於上訴人
之指證，何以得採為證據，以及上訴人所辯李女係因挾怨而誣控一節，如何不足以憑
採，亦均依據卷內資料詳加論敘及指駁，並無不憑證據認定事實或理由不備之情形。
又原判決以警方查獲安非他命之地點係上訴人所承租居住之處所，且李女及江源富亦
分別指證上訴人有販賣及轉讓安非他命之事實，因認該安非他命係上訴人所販入，尚
與情理無違。上訴意旨並未具體指摘原判決此項認定有如何違背證據法則之情形，猶
執其在原審之辯解，徒就上開安非他命係何人所有之單純事實加以爭執，自非適法之
第三審上訴理由。再上訴人對於扣案安非他命究係高培焜或曾女所有，所供前後不一
；而高某業經原審同案判決無罪確定，曾女則尚未緝獲。從而，原判決以上訴人並未
供出安非他命來源，而認本件並無毒品危害防制條例第十七條減刑規定之適用，已敘
明其理由綦詳。上訴意旨徒以警方破獲高培焜之下游駱榮俊販毒案，謂其應有上開減
刑規定之適用云云，亦屬誤解。至其餘上訴意旨，均非依據卷內資料具體指摘原判決
不適用何種法則或如何適用不當，徒就原審採證認事職權之適法行使，以及原判決已
明確論斷說明之事項，任憑己意，漫指為違法，顯與法律規定得為第三審上訴理由之
違法情形不相適合，揆諸前揭說明，其此部分上訴為違背法律上之程式，應予駁回。
貳、持有第一級毒品部分：
按刑事訴訟法第三百七十六條所列各罪之案件，經第二審判決者，不得上訴於第三審
法院，法有明文。本件上訴人被訴販賣第一級毒品案件，原審係依毒品危害防制條例
第十一條第一項之持有第一級毒品罪論科（檢察官並未對原審判決提起上訴），核屬
刑事訴訟法第三百七十六條第一款之案件。依首開說明，既經第二審判決，自不得上
訴於第三審法院，上訴人竟對此部分一併提起上訴，顯為法所不許。其此部分之上訴
為不合法，應予駁回。
據上論結，應依刑事訴訟法第三百九十五條前段，判決如主文。
中      華      民      國    九十二    年      五      月    二十二    日
                              最高法院刑事第六庭
                                  審判長法官  吳  雄  銘
                                        法官  池  啟  明
                                        法官  石  木  欽
                                        法官  郭  毓  洲
                                        法官  吳  三  龍
      右正本證明與原本無異
                                              書  記  官
中      華      民      國    九十二    年      五      月    二十六    日


司法院資訊處製作；財團法人民間司法改革基金會備份。
